【裁判字號】    98,消債抗,71
【裁判日期】    990208
【裁判案由】    更生抗告
【裁判全文】
臺灣基隆地方法院民事裁定            98年度消債抗字第71號
抗  告  人  甲○○
上列抗告人因消費者債務清理事件，對於中華民國98年10月 6日
本院98年度消債更字第92號裁定提起抗告，本院裁定如下：
    主  文
抗告駁回。
抗告程序費用新臺幣壹仟元由抗告人負擔。
    理  由
一、本件抗告意旨略以：抗告人每月之薪資所得為新臺幣（下同
    ）81,370元，依協商條件每月須償還33,499元，再加上房貸
    35,000元，每月僅餘 8,600元，實不足以支付全家之開支，
    協商當時抗告人雖曾表示是否可以減少繳納之金額，然無法
    為銀行接受，抗告人不知如何再協商，才會簽立協議書，抗
    告人絕非無故毀諾，為此依法提出抗告等語。
二、按債務人與金融機構協商成立者，不得聲請更生或清算，但
    因不可歸責於己之事由，致履行顯有重大困難者，不在此限
    ，消費者債務清理條例（以下簡稱本條例）第151條第5項定
    有明文。上開規定旨在避免債務人任意毀諾已成立之協商，
    濫用更生或清算之裁判上債務清理程序，因為債務清償方案
    係經當事人行使程序選擇權所為之債務清理契約，債務人應
    受該成立之協議所拘束，按其條件履行，僅於其後發生情事
    變更，在清償期間收入或收益不如預期，致該方案履行困難
    甚或履行不能，且因不可歸責於己之事由所致，始能聲請更
    生或清算。
三、經查：
  (一)抗告人於本條例施行後，曾以書面向最大債權金融機構香港
    商香港上海豐銀行股份有限公司請求共同協商債務清償方
    案，並就協商時之無擔保債務總額5,396,482元約定分180期
    、利率百分之1.50、每月償還33,499元至全部清償完畢，有
    抗告人於原審提出之前置協商協議書、前置協商無擔保債務
    還款分配表暨表決結果及臺灣臺北地方法院97年度消債核字
    第3922號裁定為證，依前開說明，抗告人須有不可歸責於己
    之事由，致履行顯有重大困難，始得聲請更生。
  (二)抗告人自民國73年 3月起即任職於財團法人聯合信用卡中心
    ，96年度收入總額為1,355,990元，平均每月收入約為112,9
    99元（元以下四捨五入，以下同），97年度收入總額為1,38
    3,800元，平均每月收入約為115,317元，此有抗告人於原審
    提出之勞工保險被保險人投保資料表、綜合所得稅各類所得
    資料清單為證（見原審卷第19頁、20頁、22頁），抗告人主
    張其每月所得為81,370元，依抗告人所提薪資明細表（見原
    審卷第137至146頁），應係未將其他收入，例如工作獎金、
    考績獎金、考勤獎金、特別獎金、年功獎金、春節福利金、
    端節福利金、秋節福利金、子女教育津貼等計算在內，因此
    抗告人之收入應以綜合所得稅各類所得資料清單之記載為依
    據。
  (三)又本條例之立法目的在於幫助陷於經濟上困境之債務人，得
    藉由更生或清算程序，走出經濟困境，避免走向絕路，實現
    憲法所保障之生命權，並非在維持債務人過去慣常之寬逸生
    活，因此在評估債務人之收支狀況時，並非由債務人任意主
    張其基本生活費用之數額，否則將造成揮霍無度致難以清償
    債務者，反而更容易進入更生程序之歧異現象。抗告人既稱
    已陷於經濟困境而無法清償債務，則其日常生活須受相當之
    限制，應屬當然，以行政院公佈97年度臺灣省最低生活費用
    為標準，抗告人及其配偶、2 名子女每人每月之必要支出為
    9,829元，以抗告人97年度平均每月收入115,317元，扣除房
    屋貸款35,000元及必要支出39,316元（9,829元x4＝ 39,316
    元），尚有41,001元（115,317元－35,000元－39,316元＝4
    1,001元），自足以負擔每月33,499元之債務清償方案。
  (四)抗告人於原審固主張其配偶自92年間經商失敗後即失業，全
    家生計全賴抗告人負擔，且須清償負債，所以無法履行協議
    等等，然抗告人係於97年8月8日與債權銀行成立債務協商，
    抗告人在協商成立之前已經單獨負擔家計及償還債務多年，
    因此抗告人於協商前自應切實審酌其清償能力，評估是否和
    債權銀行達成協商，抗告人既已簽署前置協商協議書，足見
    抗告人係評估家庭經濟收支狀況後，認有履行該協商條件之
    清償能力，則抗告人依原協商還款方案並無履行顯有重大困
    難或履行不能之情事，自不得任意毀諾而拒絕還款，抗告人
    主張有無法履行協商條件之不可歸責於己事由，自不足採。
四、綜上所述，抗告人既與金融機構成立協商，依其薪資收入尚
    足以負擔該協商條件，且未能舉證證明其於協商成立後有不
    可歸責於己之事由造成經濟重大變更，致履行協商顯有重大
    困難，原審認定抗告人聲請更生違背本條例第151條第5項之
    規定，裁定駁回抗告人更生之聲請，自無違誤，抗告意旨指
    摘原裁定為不當，求為廢棄原裁定，為無理由，應予駁回。
五、結論：本件抗告為無理由，依消費者債務清理條例第15條，
    民事訴訟法第495條之1第1項、第449條第1項、第95條、第7
    8條，裁定如主文。
中    華    民    國    99    年    2     月     8    日
                  民事庭審判長法  官  蔡聰明
                              法  官  王翠芬
                              法  官  陳湘琳
以上正本係照原本作成。
本件裁定不得再抗告。
中    華    民    國    99    年    2     月     8    日
                              書記官  張慧儀

司法院資訊處製作；財團法人民間司法改革基金會備份。
